【裁判字號】    89,訴,70
【裁判日期】    891212
【裁判案由】    侵權行為損害賠償
【裁判全文】
臺灣高等法院臺南分院民事判決  八十九年度訴字第七○號    Ｋ
      原          告  甲  ○  .
      兼右訴訟代理人  方美勻即.
      被          告  乙  ○  .
      訴訟代理人      許  紅  道    律師
                      陳  宏  義    律師
右當事人間因詐欺案件附帶提起民事訴訟請求損害賠償事件，經本院刑事庭裁定移送
前來（八十九年度附民字第一八七號），本院判決如左：
      主      文
被告應給付原告甲○○新台幣貳拾貳萬肆仟元、應給付原告方美勻新台幣拾萬元。
訴訟費用由被告負擔。
      事      實
甲、原告方面：
  一、聲明：求為判決：如主文所示。
  二、陳述：
    (一)被告乙○○與其母即訴外人宋美鳳共同基於意圖為自己不法所有之概括犯意聯
      絡，於民國（下同）八十八年三月二十九日，由宋美鳳至原告甲○○坐落於臺
      南縣仁德鄉○○村○○○街二十六巷二十七號之住處向原告甲○○訛稱其所召
      集之民間互助會會員許淑娟因需現款應急，要求原告甲○○頂下許淑娟之活會
      （以頂替之方式借款，即債權人將得標金額借予其他未得標之活會會員，其後
      方麗秋取得會員地位，得於開標時以活會會員身份投標），致甲○○不疑有他
      ，陷於錯誤而如數將會款新臺幣（下同）二十二萬四千元送至被告乙○○之住
      處，當場由被告乙○○點收無誤，而宋美鳳並佯裝催促被告乙○○速將會款送
      交許淑娟，乙○○亦假裝外出送錢，並於二、三十分鐘後返回上址，詐稱會款
      已交付許淑娟。又被告乙○○與宋美鳳復以相同手法，由宋美鳳向方美勻（原
      名方粉，於八十八年十二月十六日改名為方美勻）佯稱其所召集之民間互助會
      員吳麗卿的兒子要開刀，急需用錢，要求原告方美勻頂下吳麗卿之活會，亦使
      方美勻陷於錯誤而如數交付會款三十萬元。嗣於八十八年四月間，宋美鳳因與
      其弟有金錢糾紛，由其弟揭發宋美鳳詐騙會款之犯行，原告甲○○、方美勻始
      知受騙。被告乙○○多次幫助其母宋美鳳詐收會款，致二人共同觸犯詐欺一案
      ，業經臺灣臺南地方法院檢察署檢察官提起公訴，並經臺灣臺南地方法院及鈞
      院分別判處罪刑確定在案。
    (二)按因故意或過失，不法侵害他人之權利者，負損害賠償責任，民法第一百八十
      四條第一項前段定有明文。本件被告乙○○與其母親宋美鳳共同詐騙原告之金
      錢，自應負損害賠償責任。
乙、被告方面：
  一、聲明：求為判決：
    (一)原告之訴駁回。
    (二)訴訟費用由原告負擔。
  二、陳述：
    (一)被告因母親宋美鳳不識字，所以才幫忙填寫民間互助會會單及代收、點收會款
      。
    (二)對於原告主張之事實及刑事判決所認定之事實，均不爭執。
丙、本院依職權調閱本院八十九年度上易字第九八五號被告乙○○詐欺案刑事案件偵
    審卷宗。
      理      由
一、本件原告甲○○提起刑事附帶民事訴訟，其起訴狀原請求被告乙○○應給付一百
    十四萬元，而原告方美勻之附帶民事訴訟起訴狀，原請求被告乙○○應給付九十
    萬元，及均自起訴狀繕本送達被告之翌日起至清償日止，按年息百分之五計算之
    利息。嗣移送本院民事庭後，均分別減縮被告乙○○應給付原告甲○○二十二萬
    四千元、應給付原告方美勻三十萬元，有其刑事附帶民事訴訟起訴狀及言詞辯論
    筆錄可稽（見原審卷第二頁、本審卷言詞辯論筆錄），依民事訴訟法第四百四十
    六條第一項、第二百五十五條第一項第三款規定，不須得被告之同意，合先敘明
    。
二、本件原告起訴主張：被告乙○○與其母即訴外人宋美鳳共同基於意圖為自己不法
    所有之概括犯意聯絡，於八十八年三月二十九日，由宋美鳳至原告甲○○坐落於
    臺南縣仁德鄉○○村○○○街二十六巷二十七號之住處向原告甲○○訛稱其所召
    集之民間互助會會員許淑娟因需現款應急，要求原告甲○○頂下許淑娟之活會，
    致甲○○不疑有他，陷於錯誤而如數將會款二十二萬四千元送至被告乙○○之住
    處，當場由被告乙○○點收無誤，而宋美鳳並佯裝催促被告乙○○速將會款送交
    許淑娟，乙○○亦假裝外出送錢，並於二、三十分鐘後返回上址，詐稱會款已交
    付許淑娟。又被告乙○○與宋美鳳復以相同手法，由宋美鳳向原告方美勻佯稱其
    所召集之民間互助會會員吳麗卿的兒子要開刀，急需用錢，要求方美勻頂下吳麗
    卿之活會，亦使方美勻陷於錯誤而如數交付會款三十萬元。嗣於八十八年四月間
    ，宋美鳳因與其弟有金錢糾紛，由其弟揭發宋美鳳詐騙會款之犯行，原告甲○○
    、方美勻始知受騙。被告乙○○多次幫助其母宋美鳳詐收會款，致觸犯共同詐欺
    一案，業經本院判處罪刑確定在案等事實，為被告所不爭執，並經本院依職權調
    閱本院八十九年度上易字第九八五號被告乙○○詐欺刑事案件偵審案卷查證屬實
    ，復有該刑事判決書一份在卷可稽，原告之主張，自堪信為真實。
三、按因故意或過失，不法侵害他人之權利者，負損害賠償責任，民法第一百八十四
    條第一項前段定有明文。本件被告乙○○與其母共同詐騙原告之金錢，自應負損
    害賠償責任。本件被告乙○○與其母親宋美鳳共同詐取原告甲○○、方美勻之金
    錢，致原告等受有損害，揆諸前揭法條說明，原告甲○○、方美勻訴請被告乙○
    ○賠償其損害，自屬有據。
四、查本件原告甲○○因受被告乙○○之詐欺而交付二十二萬四千元，而原告方美勻
    因受被告乙○○之詐欺而交付三十萬元等情，既均為被告所不爭執，已如前述。
    從而，原告甲○○基於侵權行為之法律關係請求被告乙○○賠償二十二萬四千元
    ，原告方美勻基於侵權行為之法律關係請求被告乙○○賠償三十萬元，為有理由
    ，均應予准許，
五、又民事訴訟法第四百六十六條第一項所定上訴第三審之利益額數，業經修正提高
    為一百萬元，並經總統於八十九年二月九日公布施行，已於同年月十一日生效。
    查本件命被告應給付原告之金額合計僅五十二萬四千元，並未逾一百萬元，依修
    正民事訴訟法上開規定，則兩造對本件判決均已不得再提起第三審上訴，經本院
    宣示判決後即告確定，附此明。
六、據上論結，本件原告之訴為有理由，依民事訴訟法第七十八條，判決如主文。
中      華      民      國    八十九    年     十二     月     十二     日
                                    臺灣高等法院臺南分院民事第四庭
                                        審判長法官  王    惠    一
                                              法官  吳    上    康
                                              法官  張    世    展
右為正本係照原本作成。
不得上訴。
中      華      民      國    八十九    年     十二     月     十四     日
~B法院書記官  邱    春    榮


司法院資訊處製作；財團法人民間司法改革基金會備份。
